臺灣臺中地方法院民事判決
                                  111年度中保險簡字第1號
原      告  廖威鎧  
被      告  中國信託產物保險股份有限公司台中分公司


法定代理人  王誌堅  
訴訟代理人  吳侑翰  
上列當事人間請求給付保險金事件，經本院於民國111年8月3日
言詞辯論終結，判決如下：
    主    文
一、被告應給付原告新臺幣270,000元，及自民國109年11月2日
    起至清償日止，按週年利率10％計算之利息。
二、訴訟費用由被告負擔。
三、本判決得假執行。但被告如以新臺幣270,000元為原告預供
    擔保後，得免為假執行。
    事實及理由
一、原告主張：
　㈠原告於民國105年12月26日騎乘車牌號碼000-000號機車，在
    臺中市西屯路、重慶路口與被告承保強制汽車責任保險之訴
    外人周復興所駕駛之車牌號碼000-0000號汽車發生碰撞，致
    原告受有右大腿紘股遠端爆裂性骨折等傷勢，經原告持續復
    健後，於108年12月14日始發現受有右膝活動角度為屈曲10
    度至60度，共50度；右大腿股力4分；右下肢較左下肢短2公
    分等無法復原傷害，已符合強制汽車責任失能給付標準第12
    -29項失能等級為11級，依強制汽車責任保險給付標準第3條
    第3項第11款規定，被告應給付原告27萬元。
　㈡原告雖於106年1月25日與周復興簽訂和解書，然和解書和解
    金額並未包括強制汽車責任保險之給付，且原告於108年12
    月14日始發現有失能等級為11級之損害，豈可能於和解時預
    先拋棄。被告於109年11月2日拒絕原告之理賠申請，爰依強
    制汽車責任保險失能給付標準表第12-29項、強制汽車責任
    保險給付標準第3條第3項第11款之規定，提起本件訴訟等語
    。
　㈢並聲明：如主文第一項所示。
二、被告抗辯：
　　原告已與周復興以531,429元和解，並約定和解金額為損害
    賠償之總額，和解書上並未約定不含強制汽車責任險，故失
    能保險金27萬元扣除賠償金額已無餘額等語。並聲明：原告
    之訴駁回。　　　
三、本院之判斷：
  ㈠按因汽車交通事故致受害人傷害或死亡者，不論加害人有無
    過失，請求權人得依本法規定向保險人請求保險給付或向財
    團法人汽車交通事故特別補償基金（以下簡稱特別補償基金
    ）請求補償，強制汽車責任保險法第7條定有明文。又按被
    保險汽車發生汽車交通事故，被保險人已為一部之賠償者，
    保險人僅於本法規定之保險金額扣除該賠償金額之餘額範圍
    內，負給付責任，但請求權人與被保險人約定不得扣除者，
    從其約定，強制汽車責任保險法第31條第1項亦定有明文。
    基此，請求權人與被保險人若約定保險人依本法規定給付保
    險金額時，該保險金額不另外扣除被保險人已賠償請求權人
    之一部賠償金額，則保險人應從其約定，此時保險人應依強
    制汽車責任保險給付標準之規定如數給付保險金額。又當事
    人互相表示意思一致者，無論其為明示或默示，契約即為成
    立，民法第153條第1項亦有明定。所謂默示之意思表示，係
    指依表意人之舉動或其他情事，足以間接推知其效果意思者
    而言（最高法院29年上字第762號判決先例意旨參照）。故
    若依兩造表意人之舉動或其他情事，足以間接推知其相互的
    效果意思表示一致者，其契約即為成立，並不以訂立書面或
    具備一定形式要件為必要。再解釋意思表示，應探求當事人
    真意，不得拘泥於所用之辭句，民法第98條定有明文。故解
    釋當事人之契約，應以當事人立約當時之真意為準，而真意
    何在，又應以過去事實及其他一切證據資料為斷定之標準，
    不能拘泥文字致失真意（最高法院39年台上字1053號判決先
    例意旨參照）。查：
　⒈依證人即周復興之配偶楊麗華於本院審理時證稱：和解契約
    書是我簽的，當時談和解條件就是原告開刀住院時，我先付
    了103,429元，去看原告時，我包了一個紅包10,000元，後
    來支付機車修理費18,000元，後來協商再給原告40萬元，就
    和解了，當天沒有談到汽車強制責任險，沒有特別去談到汽
    車強制責任險，我寫了和解書內容，原告認為可以就簽了等
    語（見本院卷第78頁）；並綜觀和解契約書（見本院卷第27
    -28頁），確實未記載有包括強制汽車責任險。足認原告與
    周復興成立和解，約定和解金額，並未包括強制汽車責任險
    部分，顯見當時已默示約定原告保留向被告請領強制責任保
    險金之權利，故原告主張原告與周復興代理人即證人楊麗華
    和解時並未約定含強制汽車責任保險金額，約定和解金額應
    排除強制汽車責任保險金額等情，應屬可採。
　⒉從而，原告依強制汽車責任保險法第7條規定，請求被告給付
    保險金為有理由。
　㈡按保險人於被保險汽車發生汽車交通事故時，依本法規定對
    請求權人負保險給付之責；本保險之給付項目如下﹕一、傷
    害醫療費用給付。二、殘廢給付。三、死亡給付，強制汽車
    責任保險法第25條第1項及第27條第1項分別定有明文。又按
    受害人因汽車交通事故致身體失能，其失能程度分為十五等
    級，第十一等級給付金額為27萬元，強制汽車責任保險給付
    標準第3條第1、3項亦定有明文。查原告主張其失能傷勢依
    上開給付標準，符合第11級，給付金額為27萬乙節，為被告
    所不爭執（見本院卷第80頁）。是原告依強制汽車責任保險
    法第25條第1項、第3項及第31條第1 項但書規定，得請求被
    告給付之金額為27萬元。
　㈢按保險人應於請求權人依前二項規定提出證明文件之次日起
    十個工作日內給付之。保險人因可歸責於自己之事由致未在
    期限內為給付者，自期限屆滿時起，應按年利一分給付遲延
    利息。強制汽車責任保險法第35條第3項定有明文。查：依
    被告自承：原告是在107年11月12日申請理賠，於109年1月3
    日把申請的文件送來，被告於109年11月2日發函拒絕理賠等
    語（見本院卷第80頁），足認原告請求自109年11月2日起至
    清償日止，按年息百分之10計算之利息，為有理由，應予准
    許。
四、綜上所述，原告依強制汽車責任保險之法律關係，請求被告
    給付27萬元，及自109年11月2日起至清償日止，按年息百分
    之10計算之利息，為有理由，應予准許。
五、本件判決之事證已臻明確，兩造其餘攻擊防禦方法，經審酌
    後，認均與判決結果無影響，爰不一一論述。 　　
六、本判決原告勝訴部分，係適用簡易程序所為被告敗訴之判決
    ，依民事訴訟法第389條第1項第3款規定，應依職權宣告假
    執行。原告雖聲明願供擔保請准宣告假執行，然此屬促使法
    院依職權發動假執行之宣告，法院毋庸另為准駁之諭知，附
    此敘明。另為衡平被告之利益，爰依同法第392條第2項規定
    ，依職權宣告被告為原告預供擔保，得免為假執行。
七、訴訟費用負擔之依據：民事訴訟法第78條。
中　　華　　民　　國　　111 　年　　8 　　月　　24　　日
                  臺灣臺中地方法院臺中簡易庭
                              法　官　陳佩怡
以上正本係依照原本做成。
如不服本判決，應於送達後20日內，向本院提出上訴狀並表明上
訴理由，如於本判決宣示後送達前提起上訴者，應於判決送達後
20日內補提上訴理由書（須附繕本）。如委任律師提起上訴者，
應一併繳納上訴審裁判費。
中　　華　　民　　國　　111 　年　　8 　　月　　24　　日
                              書記官  許千士